【裁判字號】    92,台上,3480
【裁判日期】    920626
【裁判案由】    妨害自由
【裁判全文】
最高法院刑事判決                              九十二年度台上字第三四八○號
    上  訴  人  甲○○
右上訴人因妨害自由案件，不服台灣高等法院中華民國九十二年四月十七日第二審判
決（九十二年度上訴字第二六二號，起訴案號：台灣桃園地方法院檢察署八十九年度
偵續字第一七七號），提起上訴，本院判決如左：
    主  文
上訴駁回。
    理  由
按刑事訴訟法第三百七十七條規定，上訴於第三審法院，非以判決違背法令為理由，
不得為之。是提起第三審上訴，應以原判決違背法令為理由，係屬法定要件。如果上
訴理由狀並未依據卷內訴訟資料，具體指摘原判決不適用何種法則或如何適用不當，
或所指摘原判決違法情事，顯與法律規定得為第三審上訴理由之違法情形，不相適合
時，均應認其上訴為違背法律上之程式，予以駁回。本件原判決綜合調查證據之結果
，認上訴人甲○○犯有刑法第三百零二條第一項以非法之方法，剝奪人之行動自由（
為累犯）之事實，因而撤銷第一審不當之科刑判決，改判論上訴人以上開罪名，並以
上訴人為累犯，依刑法第四十七條規定加重其刑後，量處有期徒刑陸月，並諭知易科
罰金之折算標準，已詳認定犯罪事實之依據及憑以認定之理由，並對上訴人否認犯
罪之辯詞，如何不足採信，均已依據卷內資料予以指駁及說明，從形式上觀察，原判
決並無違背法令情形。又上訴人如何妨害被害人林垂新行動自由，原判決理由二已詳
其調查審認之結果，核屬事實審法院採證認事及證據取捨職權之適法行使，既無違
經驗法則及論理法則，不能任指為違法。上訴意旨謂：「百樂門卡拉ＯＫ店」，為上
訴人所經營，案發時，呂輝斌與簡振傑在店內爭執鬥毆，同桌飲酒之林垂新起身走向
該二人，因動機不明，上訴人為防事端擴大，波及其他客人，及毀損店內財物，始抱
住林垂新，避免其加入鬥毆行列，未對其施以強暴或脅迫，且於林垂新說出不滿話語
後，上訴人即鬆手，足見上訴人委無妨害林垂新行動自由之犯意等語，係就原判決已
詳為論斷與說明之事項，再事爭執，殊非適法之第三審上訴理由。又緊急避難行為，
以自己或他人之生命、身體、自由、財產猝遇危難之際，非侵害他人法益別無救護之
途，為必要之條件。本件依原判決所認定之事實，呂輝斌與簡振傑在上訴人所經營「
百樂門卡拉ＯＫ店」爭執鬥毆，同桌飲酒之林垂新起身走向該二人，因動機不明，上
訴人恐事端擴大，乃基於剝奪林垂新行動自由之犯意，上前立於林垂新背後，以雙手
穿入林垂新雙手與背部間，強行架住反扣林垂新之非法方法，而剝奪林垂新之行動自
由，約一分鐘後，林繼豐、許漢智二人出面制止並拉開呂輝斌，林垂新亦對甲○○稱
「你再押我，我會翻臉」等語，上訴人始放開林垂新等情，顯見案發當時並無「非侵
害他人法益別無救護之途」之情形，自不能主張緊急避難而免罰。又依上開事實以觀
，上訴人之行為，已達既遂程度，原判決未依未遂犯之規定減輕其刑，難謂有不適用
法則之違法。此外，上訴人徒憑己意，對原審職權之適法行使及原判決理由已詳為論
斷之事項，任意爭辯，顯與法定上訴第三審之形式要件不符，其上訴違背法律上之程
式，應予駁回。
據上論結，應依刑事訴訟法第三百九十五條前段，判決如主文。
中      華      民      國    九十二    年      六      月    二十六    日
                              最高法院刑事第五庭
                                  審判長法官  謝  家  鶴
                                        法官  洪  文  章
                                        法官  花  滿  堂
                                        法官  陳  世  淙
                                        法官  洪  佳  濱
      右正本證明與原本無異
                                              書  記  官
中      華      民      國    九十二    年      七      月      九      日


司法院資訊處製作；財團法人民間司法改革基金會備份。
